【裁判字號】    99,交聲,857
【裁判日期】    990617
【裁判案由】    聲明異議
【裁判全文】
臺灣臺南地方法院交通事件裁定         99年度交聲字第857號
移送機關    交通部公路總局嘉義區監理所臺南監理站
異議人即
受處分人    甲○○
上列異議人即受處分人因違反道路交通管理處罰條例案件，對於
交通部公路總局嘉義區監理所臺南監理站民國99年5 月31日所為
之裁決處分（處分案號：嘉監南字第裁74-S00000000號），聲明
異議，本院裁定如下：
    主  文
異議駁回。
    理  由
一、原處分意旨略以：受處分人即異議人甲○○（下稱異議人）
    騎乘其所有之車牌號碼LC3-798 號重型機車，於民國99年2
    月6 日11時5 分許，在臺南市○○路與永福路交岔路口處，
    有未領有駕駛執照駕駛機器腳踏車之違規行為，遭臺南市警
    察局第二分局員警當場攔停製單舉發。嗣經移送機關即交通
    部公路總局嘉義區監理所臺南監理站認其違規事證明確，依
    照道路交通管理處罰條例第21條第1 項第1 款及違反道路交
    通管理事件統一裁罰基準表之規定，裁處異議人罰鍰新臺幣
    （下同）9,000 元之處分。
二、本件聲明異議意旨略以：異議人從小患有眼疾，致視障無法
    考領重型機車之駕駛執照，並非故意不考領，近期異議人終
    於找到騎乘機車送便當之工作，為了生計，不得不無照駕駛
    ，原處分機關對異議人裁處9,000 元，異議人無力負擔，希
    望法院可以網開一面，因而為此聲明異議等語。
三、按道路交通管理事件統一裁罰標準及處理細則第2 條之違反
    道路交通管理事件統一裁罰基準表於99年3 月5日 經交通部
    交路字第0990085009號、內政部臺內警字第0990 870381 號
    令修正發布，同日開始施行。次按汽車駕駛人，未領有機器
    腳踏車駕駛執照，駕駛小型車或機器腳踏車者，處6,000 元
    以上12,000元以下罰鍰，並禁止其駕駛，道路交通管理處罰
    條例第21條第1 項第1 款3 款定有明文。另按汽車駕駛人未
    領有駕駛執照駕駛機器腳踏車，逾越應到案期限60日以上繳
    納罰鍰，依修正前違反道路交通管理事件統一裁罰基準表之
    規定應裁罰9,600 元，依修正後違反道路交通管理事件統一
    裁罰基準表之規定則應裁罰9,000 元；又按「行為後法律或
    自治條例有變更者，適用行政機關最初裁處時之法律或自治
    條例。但裁處前之法律或自治條例有利於受處罰者，適用最
    有利於受處罰者之規定」行政罰法第5 條定有明文。本件異
    議人違規時間係於99年2 月6 日，原處分機關之裁決時間係
    99年5 月31日，是以異議人上開違規行為時，係於新法施行
    前所為，而裁決時新法已經施行，經依行政罰法第5 條之規
    定比較新舊法之結果，適用新法對異議人較為有利，從而，
    本件應適用修正後之違反道路交通管理事件統一裁罰基準表
    之規定論處，先予敘明。
四、經查：異議人騎乘其所有之車牌號碼LC3-798 號重型機車，
    於99年2 月6 日11時5 分許，在臺南市○○路與永福路交岔
    路口處，有未領有駕駛執照駕駛機器腳踏車之違規行為，遭
    臺南市警察局第二分局員警當場攔停製單舉發等情，有臺南
    市政府警察局99年2 月10日南市警交字第S00000000 號舉發
    違反道路交通管理事件通知單1 紙附卷可稽，且異議人對其
    未領有駕駛執照駕駛機器腳踏車違規行為部分亦不爭執，是
    異議人未領有駕駛執照駕駛機器腳踏車之違規行為，足堪認
    定。
五、綜上所述，異議人於上述時、地，騎乘上開重型機車，有無
    駕駛執照駕駛機器腳踏車之違規行為，堪以認定。則移送機
    關依道路交通管理處罰條例第21條第1 項第1 款及修正後違
    反道路交通管理事件統一裁罰基準表之相關內容之規定，裁
    處異議人罰鍰9,000 元，核無違誤，異議人之異議為無理由
    ，應予駁回。
六、據上論斷，應依道路交通管理處罰條例第87條第2 項、道路
    交通案件處理辦法第19條，裁定如主文。
中    華    民    國    99    年    6     月    17    日
                          交通法庭  法  官  鄭燕璘
以上正本證明與原本無異。
如不服本裁定應於送達後5日內向本院提出抗告狀（應附繕本）
。
                                    書記官  蔡明峰
中    華    民    國    99    年    6     月    17    日

司法院資訊處製作；財團法人民間司法改革基金會備份。
